【裁判字號】    97,上訴,1462
【裁判日期】    970528
【裁判案由】    毒品危害防制條例
【裁判全文】
臺灣高等法院刑事判決                97年度上訴字第1462號
上  訴  人
即  被  告  甲○○
上列上訴人即被告因違反毒品危害防制條例案件，不服臺灣基隆
地方法院96年度訴字第1065號，中華民國96年12月31日第一審判
決（起訴案號：臺灣基隆地方法院檢察署96年度毒偵字第2640號
），提起上訴，本院判決如下：
    主  文
上訴駁回。
    事  實
一、甲○○曾因施用毒品案件，經臺灣板橋地方法院以93年度毒
    聲字第395 號裁定送觀察、勒戒後，認有繼續施用毒品之傾
    向，再經同院於民國（下同）94年3 月11日以94年毒聲字第
    422 號裁定令入戒治處所施以強制戒治，於94年10月19日停
    止戒治釋放，經臺灣板橋地方法院檢察署檢察官於94年11月
    10日以94年度毒偵字第394 號為不起訴之處分確定。詎猶不
    知悔改，明知海洛因及安非他命分別為毒品危害防制條例所
    列之第一、二級毒品，不得非法施用、持有，仍分別基於施
    用海洛因、安非他命之犯意，先於上開強制戒治執行完畢釋
    放後5 年內之96年9 月1 日上午7、8時之間，在其基隆市安
    樂區○○○街57號4 樓之租賃處，以注射方式，施用第一級
    毒品海洛因1 次；復於96年9 月1 日上午7、8時之間，在上
    址於施用第一級毒品海洛因之後，接著以燃燒吸煙之方式，
    施用第二級毒品安非他命1 次。嗣經警於同日下午6 時許，
    持搜索票至上開處所執行搜索，查悉上情。
二、案經基隆市警察局第四分局報請臺灣基隆地方法院檢察署檢
    察官偵查起訴。
    理  由
一、上開施用第一、二級毒品之事實，業據上訴人即被告甲○○
    （簡稱被告）於警詢、偵查及原審審理中均坦承不諱，而被
    告為警查獲所採尿液經檢驗結果，併呈嗎啡及安非他命之陽
    性反應，有台灣尖端先進生技醫藥股份有限公司濫用藥物檢
    驗報告1 紙附卷可佐（參偵查卷第12頁）。又海洛因在人體
    會因代謝而呈現嗎啡之陽性反應，為公眾周知之事實，亦為
    本院職務上所已知之事實，足認被告前揭自白與事實相符，
    堪予採信。
二、按毒品危害防制條例於92年7 月9 日修正公布，自93年1 月
    9 日施行，修正後之該條例係刪除二犯及三犯之規定，一改
    修法前繁雜之處遇程序，僅將施用毒品者簡化區分為初犯、
    再犯，並認施用毒品者係屬病患性犯人，以觀察、勒戒戒除
    其身癮，並以強制戒治去除其心癮。經觀察、勒戒或強制戒
    治執行完畢釋放後，若係5 年後再犯該條例第10條施用毒品
    罪者，與同條例第20條第1 項、第2 項關於「初犯」之處理
    方式相同，檢察官應先聲請法院裁定令被告入勒戒處所觀察
    、勒戒，並視有無繼續施用毒品傾向，決定應予釋放、為不
    起訴之處分，或應聲請法院裁定令入勒戒處所強制戒治；若
    係5 年內「再犯」同條例第10條施用毒品罪者，依同條例第
    23條第2 項規定，檢察官則應依法追訴。觀諸該條例第20條
    第3 項之修正理由：「觀察、勒戒或強制戒治五年後再犯者
    ，顯見前所實施之觀察、勒戒或強制戒治已足以遮斷其施用
    毒品之癮，為期自新及協助其戒除毒癮，對此五年後再犯者
    ，爰明定仍適用初犯之規定，先經觀察、勒戒、強制戒治之
    程序。」及同條例第23條第2 項之修正理由：「為配合簡化
    施用毒品犯之刑事處遇程序，並鑑於經觀察、勒戒或強制戒
    治執行完畢釋放後五年內再犯者，其再犯率甚高，原據以實
    施之觀察、勒戒及強制戒治既已無法收其實效，自應施以刑
    事處遇。」顯然如施用毒品者係前經觀察、勒戒或強制戒治
    等治療程序執行完畢5 年後，始再施用毒品之「初犯」，因
    前所執行之觀察、勒戒或強制戒治已足收戒除毒癮之效，自
    應重新執行觀察、勒戒或強制戒治等治療程序，並於治療程
    序執行完畢後，由檢察官為不起訴處分，毋庸對之追訴處罰
    ；反之，在「再犯」之情形，因其先前所為治療程序顯未能
    收戒斷毒癮之效，且考量施用毒品者之再犯率偏高，乃簡化
    其刑事處遇程序，而逕予追訴處罰，不再施以治療程序。參
    酌上開立法理由，修正後毒品危害防制條例就施用毒品者，
    僅限於「初犯」及「5 年後再犯」2 種情形，始應先經觀察
    、勒戒或強制戒治程序。倘被告於5 年內已再犯，經依法追
    訴處罰，縱其第3 次（或第3 次以上）再度施用毒品之時間
    ，在初犯經觀察、勒戒或強制戒治執行完畢釋放5 年以後，
    已不合於「5 年後再犯」之規定，且因已於「5 年內再犯」
    ，顯見其再犯率甚高，原實施觀察、勒戒或強制戒治，已無
    法收其實效，即應依該條例第10條處罰（最高法院95年度第
    7 次刑事庭會議決議、最高法院95年台非字第65號判決參照
    ）。
三、經查，本件被告曾因施用毒品案件，經臺灣板橋地方法院以
    93年度毒聲字第395號裁定送觀察、勒戒後，認有繼續施用
    毒品之傾向，再經同院於94年3 月11日以94年毒聲字第422
    號裁定令入戒治處所施以強制戒治，於94年10月19日停止戒
    治釋放，經臺灣板橋地方法院檢察署檢察官於94年11月10日
    以94年度毒偵字第394 號為不起訴之處分確定，業如前述，
    並有本院被告前案紀錄表在卷可稽，從而被告於前次強制戒
    治執行期滿釋放後，5年內再犯施用毒品罪事證明確，揆諸
    上開說明，被告犯行堪以認定，應依法論科。
四、核被告所為，係犯毒品危害防制條例第10條第1 項之施用第
    一級毒品罪及同條第2 項之施用第二級毒品罪。被告持有第
    一級毒品海洛因、第二級毒品安非他命後，進而施用，其持
    有毒品之低度行為，應為施用毒品之高度行為所吸收，不另
    論罪。被告所犯前開二罪間，犯意各別，行為互殊，應分論
    併罰。
五、原審本於同一見解，以被告犯行明確，適用修正後毒品危害
    防制條例第10條第1 項、第2 項、刑法第11條前段、第41條
    第1 項前段、第51條第5 款之規定，並審酌被告犯後業已坦
    承不諱，態度尚稱良好，施用毒品之犯行係戕害其自身，對
    社會治安尚非危害甚鉅，兼衡被告之品行、生活狀況、智識
    程度、犯罪之動機、目的、所生危害等一切情狀，分別量處
    有期徒刑6 月、2 月，應執行有期徒刑6 月，併諭知易科罰
    金之折算標準。經核原判決認事用法並無不合，量刑亦屬妥
    適。被告上訴意旨以其因智識不高，難以覓得穩定工作，生
    活一直過得不好，致一時失慮誤蹈法網，惟犯後配合調查坦
    承犯行，又其僅持有微量違禁品，且所犯之罪尚不致生損害
    於他人，爰請予以從輕量刑等語，指摘原審判決不當。惟查
    ，原審就被告之量刑事項，已經加以斟酌，原審量刑並無違
    反經驗法則、論理法則及比例原則，所提上訴，為無理由，
    應予駁回。
六、被告經合法傳喚，無正當理由不到庭，爰不待其陳述逕行判
    決。
據上論斷，應依刑事訴訟法第368 條、第371 條，判決如主文。
本案經檢察官羅松芳、黃全祿到庭執行職務。
中    華    民    國    97    年    5     月    28    日
                  刑事第二十庭  審判長法  官  楊貴雄
                                      法  官  林銓正
                                      法  官  鄧振球
以上正本證明與原本無異。
如不服本判決，應於收受送達後10日內向本院提出上訴書狀，其
未敘述上訴之理由者並得於提起上訴後10日內向本院補提理由書
（均須按他造當事人之人數附繕本）。
                                      書記官  劉有志
中    華    民    國    97    年    5    月     28    日
附錄：本案論罪科刑法條全文
毒品危害防制條例第10條
施用第一級毒品者，處 6 月以上 5 年以下有期徒刑。
施用第二級毒品者，處 3 年以下有期徒刑。


司法院資訊處製作；財團法人民間司法改革基金會備份。
